臺灣臺中地方法院刑事裁定
110年度聲判字第212號
聲  請  人  周奇安
代  理  人  吳宜星律師
被      告  林秋萍


上列聲請人因告訴被告過失傷害案件，不服臺灣高等檢察署臺中
檢察分署檢察長110年度上聲議字第2732號駁回聲請再議處分（
原不起訴處分案號：臺灣臺中地方檢察署檢察官110年度偵字第3
2577號），聲請交付審判，本院裁定如下：
    主    文
聲請駁回。
    理    由
壹、程序部分：
    按告訴人不服上級檢察署檢察長或檢察總長認再議為無理由
    而駁回之處分者，得於接受處分書後10日內委任律師提出理
    由狀，向該管第一審法院聲請交付審判。刑事訴訟法第258
    條之1第1項定有明文。經查，聲請人即告訴人周奇安以被告
    林秋萍涉犯過失傷害罪嫌提出刑事告訴，前經臺灣臺中地方
    檢察署（下稱臺中地檢署）檢察官偵查後，認應為不起訴之
    處分，以110年度偵字第32577號為不起訴處分，聲請人不服
    並聲請再議，經臺灣高等檢察署臺中檢察分署（下稱臺中高
    分檢）檢察長認為其再議之聲請無理由，以110年度上聲議
    字第2732號處分書駁回其聲請再議，該駁回之處分書於民國
    110年11月29日送達聲請人，聲請人於110年12月7日即委任
    律師具狀向本院聲請交付審判等情，業據本院調閱上揭偵查
    卷宗查核無訛，並有刑事交付審判聲請狀上本院收發室之收
    文日期戳章及刑事委任狀在卷可稽，足認聲請人業已於法定
    期間委任律師聲請交付審判，合先敘明。
貳、實體部分：
一、聲請交付審判意旨略以：
(一)第三人於車禍事故時，所交予員警之行車紀錄器，仍有發生
    車禍事故時之畫面，數日後，經員警交還該第三人時，行車
    紀錄器中已無案發時畫面，如當時行車紀錄器中已無畫面，
    該第三人何須交付行車紀錄器予該員警？因此，聲請人乃欲
    就此傳喚該第三人說明。蓋提供行車紀錄器之第三人既然於
    車禍當日即得提供行車紀錄器予員警，顯見該第三人及員警
    必定會檢視行車紀錄器有無車禍發生經過，衡諸常情，絕無
    可能無紀錄之情況下，又將行車紀錄器提供予員警，依現存
    之行車紀錄器檔案，既有案發後之影片，實無可能未有車禍
    事故發生當下之紀錄。
(二)依聲請人取得該第三人剩餘之記憶卡畫面，提供行車紀錄器
    之車輛係準備左轉而停等於紅綠燈號誌下（即臺中市清水區
    中華路由南往北方向，停等於內側左轉待轉車到），而對面
    對向之來車（即臺中市清水區中華路由北往南方向行駛），
    除被告駕駛之車輛外，均未駛出紅綠燈號誌下之停止線，此
    時，與提供行車紀錄器之車輛同向直行之號誌為綠燈，均無
    車輛駛出，被告駕駛之車輛於號誌甫變換為綠燈時即出現在
    路口，足證被告車輛行駛時之號誌確實為紅燈，聲請人機車
    騎乘方向（即臺中市清水區海濱路由東往西方向行駛）應為
    綠燈，顯見被告駕駛之車輛未依號誌指示行駛，闖越紅燈而
    直行駛入交岔路口，因而與聲請人騎乘之機車發生碰撞，致
    聲請人受有右股骨頭粉碎性骨折之傷害。
(三)依上開行車紀錄器之截圖畫面，除被告駕駛之車輛外，其他
    車輛均停等於紅綠燈號誌下，是被告所駕駛車輛顯然並非「
    起步要走」，被告所辯顯然並非事實。
(四)交通事故補充資料表記載關鍵影格起始時間為12日23時57分
    33秒，惟本案車禍事故發生時間為109年9月14日8時59分，
    是該補充資料表所示時間即畫面是否正確，容有疑義。
二、經查：
(一)聲請人告訴意旨略以：被告於109年9月14日8時59分許，駕駛
    車牌號碼000-0000號自用小客車，沿臺中市清水區中華路由北往
    南方向行駛，行經臺中市清水區中華路與海濱路交岔路口，本應
    注意汽車行駛至交岔路口時，其行進應遵守燈光號誌之指示，而
    依當時情形天候晴、日間有自然光線、柏油路面乾燥、無缺陷
    、無障礙物、視距良好，並無不能注意之情事，竟疏於注意，
    未依號誌指示行駛，闖越紅燈而直行駛入上開交岔路口，適聲
    請人騎乘車牌號碼000-000號普通重型機車，沿臺中市清水區
    海濱路由東往西方向行經上開交岔路口，2車因而發生碰撞，致
    聲請人人車倒地，並受有右股骨頸粉碎性骨折之傷害。因認
    被告涉犯刑法第284條前段之過失傷害罪嫌。
(二)臺中地檢署檢察官不起訴處分之理由略以：
  1.被告堅決否認有何過失傷害犯行，辯稱：伊沒有闖紅燈，伊
    是依照號誌轉換綠燈後起步行駛，當時伊要直行，一起步，聲
    請人機車就衝出來，且車速非常快等語。
  2.臺中市政府警察局對本案之初步分析研判，被告之肇事原因
    為「依現有佐證資料，無法對於本案明確分析」，有臺中市
    政府警察局道路交通事故初步分析研判表在卷可考。
  3.本案經送請臺中市車輛行車事故鑑定委員會鑑定，該委員會回
    覆略以：「本案肇事路口為行車管制號誌交岔路口，雙方當事人
    為交岔行駛，肇事因素之認定與2車進入路口及1車（到會自述）
    直行左轉專用道進入路口暫停後起步當時之號誌顯示情形有關
    ，由於雙方當事人各執一詞，且無其他明確佐證資料，致無
    法據以研判何方違反號誌行駛，鑑定會議決議為『不予鑑定』。
    」此有臺中市車輛行車事故鑑定委員會110年3月11日中市車鑑字
    第1100000290號函附卷可參。
  4.被告車行方向之號誌顯示情形既難以查明，且查無確切證據足
    認被告有何聲請人所指摘之犯行，即難僅憑聲請人之單一指
    述，遽為不利被告之認定，應認被告之犯罪嫌疑不足。
(三)臺中高分檢檢察長駁回聲請再議之理由略以：
  1.原檢察官偵查後，綜合聲請人之指訴、被告之辯解，及卷附
    聲請人所提出童綜合醫療社團法人童綜合醫院一般診斷書、
    臺中市政府警察局道路交通事故當事人登記聯單、臺中市政
    府警察局道路交通事故初步分析研判表、道路交通事故現場
    圖、道路交通事故調查報告表(一)(二)、臺中市政府警察局
    道路交通事故照片黏貼紀錄表(警員劉吉森製作)、道路交通
    事故補充資料表、警員劉吉森職務報告、臺中市車輛行車事故
    鑑定委員會110年3月11日中市車鑑字第1100000290號函等事證
    ，認定均不足以證明被告涉有聲請人所指訴之犯罪，而為不
    起訴處分，經核尚無不合。
  2.本案經現場路過車輛主動提供行車紀錄器，惟該行車紀錄器
    原始檔案只有撞擊後畫面，沒有撞擊前畫面，該肇事路口亦
    沒有監視器等情，有警員劉吉森職務報告在卷可稽；而承辦
    警員將該行車紀錄器記憶卡交還予該第三人後，行車紀錄器
    記憶卡之畫面已無完整畫面，亦經聲請人再議時陳述明確，
    尚不能以該照片畫面認定被告涉有過失傷害罪責，自不能以
    此指摘原處分不當。
  3.經勘驗該行車紀錄器畫面之結果：「聲請人摔倒在被告所駕
    駛之自小客車前方，再立即站起來，惟因站立不穩，而跪扶
    地面，被告自小客車之行車方向是綠燈」、「聲請人機車撞
    擊被告自小客車位置，在該車左前輪上方」、「被告自小客
    車之停止位置，已過交叉路口中間，靠近行人穿越道」，依
    上開勘驗情形，仍可認被告所辯尚非不可採信。
(四)按犯罪事實應依證據認定之，無證據不得認定犯罪事實，刑
    事訴訟法第154條第2項定有明文。而所謂認定犯罪事實之證
    據，係指足以認定被告確有犯罪行為之積極證據而言，苟未
    能發現相當證據，或證據不足為不利於被告事實之認定時，
    即應為有利於被告之認定，更不必有何有利之證據，亦不能
    以推測或擬制之方法，以為裁判之基礎（最高法院29年上字
    第3105號、40年台上字第86號、56年台上字第807號判例意
    旨參照）。又告訴人之告訴，係以使被告受刑事訴追為目的
    ，是其陳述是否與事實相符，仍應調查其他證據以資審認（
    最高法院52年台上字第1300號判例意旨參照）。另刑事訴訟
    法第258條之1規定，告訴人得向法院聲請交付審判，係對於
    「檢察官不起訴裁量權」制衡之一種外部監督機制，法院僅
    就檢察官所為不起訴處分是否正確加以審查，以防止檢察機
    關濫權，依此立法精神，同法第258條之3第3項規定法院審
    查聲請交付審判案件時，於裁定前「得為必要之調查」，其
    調查證據之範圍，自應以偵查中曾顯現之證據為限；同法第
    260條對於不起訴處分已確定者，不得再行起訴之規定，其
    立法理由說明該條所謂不起訴處分已確定者，包括「聲請法
    院交付審判復經駁回者」之情形在內，是前述「得為必要之
    調查」，其調查證據範圍，更應以偵查中曾顯現之證據為限
    ，不得就告訴人新提出之證據再為調查，亦不得蒐集偵查卷
    以外之證據，否則，不僅交付審判後之事實並不明確，更陷
    法院為偵查機關。且法院裁定交付審判，即如同檢察官提起
    公訴使案件進入審判程序，是法院裁定交付審判之前提，必
    須偵查卷內所存證據已符合刑事訴訟法第251條第1項規定「
    足認被告有犯罪嫌疑」，檢察官應提起公訴之情形，亦即該
    案件已經跨越起訴門檻，否則，縱或法院對於檢察官所認定
    之基礎事實有不同判斷，但如該案件仍須另行蒐證偵查始能
    判斷應否交付審判者，因交付審判審查制度並無如同再議救
    濟制度得發回原檢察官續行偵查之設計，法院仍應依同法第
    258條之3第2項前段規定，以聲請無理由裁定駁回（臺灣高
    等法院暨所屬法院93年度法律座談會研討結論、法院辦理刑
    事訴訟應行注意事項第134點規定意旨參照）。而查前開不
    起訴處分及駁回聲請再議處分所憑之事證，業經本院調閱前
    開卷證核閱屬實，前開不起訴處分及駁回聲請再議處分所憑
    之理由，已詳予論述，並無何悖於經驗法則、論理法則或證
    據法則之情事，聲請人雖仍執前詞聲請交付審判，惟查：
  1.經檢察官勘驗卷附之行車紀錄器影像檔光碟，光碟開啟顯示
    時間為「2018/01/12/23:57:33」，勘驗結果為：「聲請人
    摔倒在被告所駕駛之自小客車前方，再立即站起來，惟因站
    立不穩而跪扶地面，被告自小客車之行車方向是綠燈」、「
    聲請人機車撞擊被告自小客車位置，在該車左前輪上方」、
    「被告自小客車之停止位置，已過交叉路口中間，靠近行人
    穿越道」等情，有勘驗筆錄可憑（見上聲議2732卷第10頁）
    ，並與臺中市政府警察局交通事故補充資料表所載之關鍵影
    格起始時間互核相符（見發查284卷第53頁），且查臺中市
    政府警察局清水分局清水交通小隊警員劉吉森於職務報告亦
    已敘明本案經現場路過車輛主動提供行車紀錄器，惟該行車
    紀錄器原始檔案只有撞擊後畫面，沒有撞擊前畫面，該肇事
    路口亦沒有監視器等情，有該職務報告存卷可佐（見他2237
    卷第17頁），復經本院再次檢視、確認目前卷內確實並無聲
    請人所指稱本案車禍事故發生當時之行車紀錄器影像畫面。
  2.聲請人雖仍執前詞質疑本案事故發生當下之行車紀錄器影像
    理應存在，惟自前述員警職務報告、檢察官於偵查中之勘驗
    結果，至本院受理本件交付審判之聲請，均未見聲請人所指
    稱之事故發生當下之影像，究竟係循環錄影覆蓋、檔案毀損
    抑或其他不明原因而滅失，本院不得而知；而卷內所存行車
    紀錄器影像影格起始時間「2018/01/12/23:57:33」，究竟
    係行車紀錄器原始之時間設定有誤、未適時予以調正校對抑
    或其他不明原因而失準，本院亦不得而知，惟依前揭規定與
    說明，本院調查證據之範圍，以偵查中曾顯現之證據為限，
    聲請人就卷內所無之證據資料（法院也不可能無中生有）據
    以聲請交付審判，自難憑採。
  3.聲請人雖另以前揭事故發生後之行車紀錄器影像中，該交岔
    路口之車流行駛動靜、交通號誌轉換時間與車禍事故發生後
    之車輛相關位置等節，推認被告所駕駛之車輛涉嫌闖越紅燈
    號誌，因而與聲請人發生碰撞云云。惟查，姑不論該影像之
    拍攝時間為本案車禍事故發生後之道路狀況（即如前揭勘驗
    筆錄中「聲請人摔倒在被告所駕駛之自小客車前方，再立即
    站起來，惟因站立不穩而跪扶地面，被告自小客車之行車方
    向是綠燈」），又無從確認該拍攝起始時間與實際發生碰撞
    事故之案發時間已相隔多久，且該影像中被告所駕駛車輛之
    行車方向為綠燈，已難據以作為不利被告之認定。聲請人雖
    以被告行車方向之其他車輛均仍在停等區，僅被告所駕駛之
    車輛駛入路口，即據以推認被告所駕駛之車輛涉嫌闖越紅燈
    號誌云云，但相對地，該影像中聲請人之行車方向（即臺中
    市清水區海濱路上）亦無其他來往車輛，僅聲請人所騎乘之
    機車駛入路口，並與被告所駕駛之車輛發生碰撞，則被告於
    偵查中具狀指稱係聲請人涉嫌搶快闖越紅燈號誌因而以高速
    撞擊被告車輛之左車身等語（見他2237卷第45至47頁），亦
    非全然無據。是以，聲請人與被告就案發當時路口交通號誌
    狀態均各執一詞（甚至也不排除雙方於號誌轉換期間均闖越
    紅燈號誌），益徵徒以前揭事故發生後之行車紀錄器影像，
    均不足以佐證任何一方說詞，故本案經送請臺中市車輛行車事
    故鑑定委員會鑑定後，該鑑定委員會亦認為：「由於雙方當
    事人各執一詞，且無其他明確佐證資料，致無法據以研判何
    方違反號誌行駛。」因而決議不予鑑定，亦同此認定。
  4.本案案發後，雖有熱心之路過車輛提供最直接、關鍵之行車
    紀錄器影像，惟因故未拍攝或留存案發當時之影像，嗣後又
    未及時向路口附近之商家調閱案發當時之監視器影像（依據
    發查284卷第39頁之現場照片，該交岔路口為不完全對稱之
    交岔路口，路口轉角處設有台灣大哥大門市，路口附近亦有
    設有夾娃娃機店等商家），卷內亦無其他除了聲請人與被告
    以外之人之證述筆錄，以利釐清或還原事故發生經過，則在
    聲請人與被告就案發過程均各執一詞之情況下，依前揭規定
    與說明，在卷內證據不足為不利於被告事實之認定時，即應
    為有利於被告之認定。
三、綜上所述，檢察官不起訴處分及前揭駁回聲請再議處分書之
    理由及事證，經本院調閱前開卷證後，詳予審認核閱屬實，
    且依目前卷內所存之證據，確實不符合刑事訴訟法第251條
    第1項規定「足認被告有犯罪嫌疑」，應由檢察官提起公訴
    之情形，亦即本案尚未達到起訴門檻，臺中高分檢檢察長認
    被告犯罪嫌疑不足，駁回聲請人對臺中地檢署檢察官不起訴
    處分之再議聲請，於法並無不合，聲請人雖執前詞聲請交付
    審判，為無理由，應予駁回。
四、依刑事訴訟法第258條之3第2項前段，裁定如主文。
中　　華　　民　　國　　111 　年　　2 　　月　　10　　日
                  刑事第十二庭  審判長法  官 廖慧娟
                                      法  官 張意鈞
                                      法  官 何紹輔
以上正本證明與原本無異。
不得抗告。
　　　　　　　　　　　　 　　　　　 　書記官 林政佑
中　　華　　民　　國　　111 　年　　2 　　月　　10　　日